【裁判字號】    96,簡上,954
【裁判日期】    970530
【裁判案由】    侵占
【裁判全文】
臺灣板橋地方法院刑事判決             96年度簡上字第954號
上  訴  人  乙○○（原名陳信榮）
上列上訴人因侵占案件，不服本院96年度簡字第4515號中華民國
96年9 月14日第一審判決（聲請案號：96年度偵緝字第1748號）
，提起上訴，本院管轄之第二審合議庭判決如下：
    主  文
上訴駁回。
    事  實
一、乙○○（原名陳信榮）自民國93年4 月29日起，向設址在臺
    北縣中和市○○路○ 段209 號1 樓之和聯汽車股份有限公司
    （下稱和聯公司）承租和聯公司所有之車號859- MN 號營業
    用自小客車（即計程車）1 輛，每日租金新臺幣（下同）60
    0 元、每5 日繳付1 次。乙○○於94年間，因經濟狀況不佳
    ，簽發如附表所示之支票4 紙作為租金之給付，經和聯公司
    提示後分因存款不足及因已拒絕往來戶而遭退票，而乙○○
    需錢孔急，遂意圖為自己不法所有，基於侵占犯意，於94年
    6 月13日，將其所持有之上開計程車變易為所有之意思，前
    往設址於臺北縣板橋市○○路○ 段113 號「元泰當舖」，將
    該計程車以45000 元之代價處分典當予「元泰當舖」，乙○
    ○並逃匿不知去向，迄於94年5 月底，和聯公司聯繫不上乙
    ○○乃向臺灣板橋地方法院檢察署提出告訴，經該署發布通
    緝，於96年6 月8 日將乙○○緝獲歸案。
二、案經和聯公司訴請臺灣板橋地方法院檢察署檢察官偵查後聲
    請原審法院以簡易判決處刑。
    理  由
一、被告乙○○對於其在上開時間，向告訴人和聯公司承租本件
    計程車，每日租金600 元，並於當票上所載日期即94年6 月
    13日，將該車典當予「元泰當舖」，後來因為沒有錢贖當，
    該車後來流當等情，業於偵訊時坦承不諱，核與告訴人之代
    表人陳慶棋及證人即和聯公司員工林宏欣於偵訊時在檢察事
    務官面前所作陳述相符（被告乙○○對前引被告以外之人於
    審判外陳述之證據能力並未爭執，依刑事訴訟法第159 條之
    5 規定，本院認為證明犯罪事實所必要，以之作為證據，應
    屬適當），並有和聯公司所提供本件計程車之營業車輛租賃
    契約書、汽車新領牌照登記書、臺北縣政府營利事業登記證
    影本各1 份、附表所示支票暨退票理由單影本共4 紙、當票
    暨汽車行車執照影本各1 紙可資佐證，從而被告乙○○於94
    年6 月13日，以45000 元代價，將其所持有之本件計程車典
    當處分予臺北縣板橋市○○路○ 段113 號「元泰當舖」之事
    實堪以認定。
二、被告乙○○雖辯稱：是車行計程車司機教伊可以此暫時週轉
    ，伊之後有找車行協商，不知道這樣構成侵占犯罪云云。然
    被告對於所承租之計程車並無所有權，竟予以典當處分，復
    未將該車贖回予以返還告訴人，此為被告所供承在卷，再參
    以被告事後甚且逃逸不知去向，經臺灣板橋地方法院檢察署
    發布通緝，乃於96年6 月8 日將被告緝獲歸案，有該署95年
    4 月18日甲○榮偵良緝字第1681號通緝書與被告緝獲到案之
    受詢問筆錄可憑，被告僭越承租人之使用權限，任意處分屬
    告訴人所有之計程車，又未將之贖回，顯見被告對於因承租
    而持有之計程車有易持有為所有之侵占犯意，被告猶持前詞
    辯解，純係卸責之詞，不足採信，本件事證明確，被告犯行
    堪以認定。
三、核被告所為，係犯刑法第335 條第1 項之侵占罪。原審審酌
    被告犯罪動機、目的及手段實屬可議，且對告訴人所生之損
    害非輕，復尚未賠償告訴人，兼衡被告素行尚可及犯後僅坦
    承部分犯行之態度等一切情狀，量處有期徒刑6 月，並以被
    告犯罪時間在95年7 月1 日新修正刑法施行前，比較被告行
    為時及修正施行後刑法，依刑法第2 條第1 項前段及修正前
    刑法第41條第1 項前段及罰金罰鍰提高標準條例第2 條之規
    定，諭知如易科罰金之折算標準，又以被告為本件侵占之犯
    罪時間為96年4 月24日以前，合於中華民國96年罪犯減刑條
    例第2 條第1 項第3 款之減刑條件，故減其宣告刑二分之一
    ，併予諭知易科罰金之折算標準，其認事用法，核無不合，
    量刑亦屬妥適。被告上訴抗辯其並未犯罪而求予撤銷改判，
    為無理由，應予駁回。
據上論斷，應依刑事訴訟法第455 條之1 第1 項、第3 項、第36
8 條，判決如主文。
本案經檢察官楊大智到庭執行職務。
中    華    民    國    97    年    5     月    30    日
                  刑事第一庭    審判長法  官  陳恆寬
                                      法  官  張江澤
                                      法  官  劉景宜
以上正本證明與原本無異
本件不得上訴
                                      書記官  張惠芳
中    華    民    國    97    年    6     月    9     日
附錄本案論罪科刑法條全文：
刑法第335條第1項：
意圖為自己或第三人不法之所有，而侵占自己持有他人之物者，
處 5 年以下有期徒刑、拘役或科或併科 1 千元以下罰金。
附表：
┌──┬───────┬──────┬──────┬─────┐
│編號│支  票  帳  戶│支 票 號 碼 │發 票  日 期│面      額│
│    │              │            │            │（新臺幣）│
├──┼───────┼──────┼──────┼─────┤
│ 1  │陳信榮設於陽信│AB0000000   │94年4 月30日│20,000元  │
│    │商業銀行社子分│            │            │          │
│    │行帳號3079-6號│            │            │          │
├──┼───────┼──────┼──────┼─────┤
│ 2  │同上          │AC0000000   │94年5 月31日│30,000元  │
├──┼───────┼──────┼──────┼─────┤
│ 3  │同上          │AC0000000   │94年6 月30日│20,000元  │
├──┼───────┼──────┼──────┼─────┤
│ 4  │同上          │AC0000000   │94年7 月31日│25,000元  │
└──┴───────┴──────┴──────┴─────┘


司法院資訊處製作；財團法人民間司法改革基金會備份。
